【裁判字號】    89,訴,20
【裁判日期】    890615
【裁判案由】    誣告
【裁判全文】
臺灣澎湖地方法院刑事判決                            八十九年度訴字第二０號
    公  訴  人  臺灣澎湖地方法院檢察署檢察官
    被      告  甲○○
右列被告因誣告案件，經檢察官提起公訴（八十九年度偵字第四七號），本院判決如
左：
    主  文
甲○○無罪。
    理  由
一、公訴意旨如附件所載。
二、按犯罪事實應依證據認定之，無證據不得推定其犯罪事實，又不能證明被告犯罪
    者，應諭知無罪之判決，刑事訴訟法第一百五十四條、第三百零一條第一項定有
    明文。又誣告罪之成立，以告訴人（告發人亦同）所訴被訴人之事實必須完全出
    於虛構為要件，若有出於誤會或懷疑有此事實而為申告，以致不能證明其所訴之
    事實為真實，縱被訴人不負刑責，而告訴人（告發人亦同）本缺乏誣告之故意，
    亦難成立誣告罪名，此有最高法院四十四年台上字第八九二號判例意旨可資參照
    。
三、訊據被告甲○○堅決否認有何誣告犯行，辯稱：徐寬亮確實有在澎湖縣西嶼鄉○
    ○段第一０九０之一地號之公有土地上傾倒廢土，且迄今尚未運走，伊係為公共
    利益而為告發等語。
四、公訴人認被告涉有上開犯行，無非以被告有向澎湖地方法院檢察署告發徐寬亮涉
    有竊佔罪嫌，嗣後徐寬亮已經該署以八十八年度偵字第五一六號為不起訴處分，
    足見被告所訴屬虛偽不實而惡意誣告，並提出前開告發狀、不起訴處分書、勘驗
    筆錄、現場照片為主要論據。然本件被告是否確涉有誣告犯行，仍應審究其有無
    虛構誣告之故意。惟查：
（一）經本院於八十九年五月十六日至現場履勘，發現地面上確實有殘留工程廢土，
      有本院勘驗筆錄、現場照片四幀附卷可稽。而證人蘇敏姝（即徐寬亮之妻）亦
      到場證稱：伊當初也有參與處理廢土的工作，廢土確實是倒在該地號上，後來
      縣政府要渠等將該地號土地恢復原狀，渠等就把該地號之土地，連同原先所傾
      倒之廢土一起整平等語。是該地號迄今仍殘留有徐寬亮所傾倒，已經過整平之
      廢土，應堪予以認定。則被告前告發徐寬亮在該地號堆置廢土一事，並非完全
      出於虛構。
（二）徐寬亮被訴竊佔案件，雖經公訴人認徐寬亮所為，係一時之權宜措施，事後亦
      已清理現場，而為不起訴處分。惟被告既見該地號上殘留有廢土，而提出告發
      ，即難謂被告係故意虛構事實，意圖使徐寬亮遭受刑事處分而為告發。此外，
      復查無其他積極事證足認被告有何誣告犯行，既不能證明被告犯罪，依前揭說
      明，自應依法為無罪判決之諭知。據上論斷，應依刑事訴訟法第三百零一條第
      一項，判決如主文。
中    華    民    國      八十九      年       六      月      十五     日
                              臺 灣 澎 湖 地 方 法 院 刑 事 庭
                                    法    官  李     宛     玲
如不服本判決，應於判決送達後十日內，向本院提出上訴狀（須附繕本）。
中    華    民    國      八十九      年       六      月      十六     日
                                    書 記 官  劉     竹     苞


司法院資訊處製作；財團法人民間司法改革基金會備份。
